---
title: "Integration de bloques supplementaires - Classification"
author: "Chevalier Mathilde & Malik Jan"
date: "07 November 2018"
output:
  html_document:
    df_print: paged
---

### Import Data sets
```{r, message=FALSE, warning=FALSE}
library(readxl)
hedonique <- read_xlsx("Saumon.xlsx")
usage <- read_xlsx("Saumon.xlsx", sheet = "Usage")
produits <- read_xlsx("Saumon.xlsx", sheet = "Mesures produits")
```

```{r}
head(hedonique)
head(produits)
head(usage)
```

> Analyses

Nous allons effectuer dans un premier temps des analyses factorielles et une classification hiérarchique sur composantes principales à partir des résultats:

* sur les données hédoniques
* sur les données hédoniques + bloque des usages en illustratif
  + Juxtaposition
* sur les données hédoniques + bloque des produits en illustratif
  + Superposition
*sur les données hédoniques + 4ième bloque
  + Interaction Produit et Usage

## Données hédoniques

```{r, warning=FALSE}
#ACP
library(FactoMineR)
res0 <- PCA(hedonique[,-c(1,2)])
```

> Pourquoi avoir enlever la variabe sur l'origine des produit ? 

```{r, warning=FALSE}
library(factoextra)
fviz_pca_ind(res0,
             geom.ind = "point", # Montre les points seulement (mais pas le "text")
             col.ind = hedonique$Country, # colorer by groups
             addEllipses = TRUE, # Ellipses de concentration
             legend.title = "Groups"
             )
```
On observe que l'origine du consommateur n'a pas l'air d'avoir une influence sur la valeur hédonique. On enlèvera la variable origine pour la suite de l'analyse.

A partir des résultat de l'ACP on peut effectuer une classification des individus.

```{r, message=FALSE}
#Classification
res.hcpc0 = HCPC(res0, nb.clust = 3)
res.hcpc0$desc.var
```

> Observations des résultats : 

* Le groupe 3 est former des individus ayant des valeurs (relativements) fortes sur les mesures hédoniques du produit 10 et (relativements) faibles pour produit 26
* ...


## Données hédoniques en intégrant le bloque usage

Juxtaposition Hedonique et Usage : Actif et Illustratif

```{r, message=FALSE, warning=FALSE}
#Juxtaposition
HedUsa <- cbind(hedonique, usage[,-1])
HedUsa <- HedUsa[,-c(1,2)]
#ACP
res1 <- PCA(HedUsa, quali.sup = 31:98, graph=FALSE)
plot.PCA(res1,label="quali", col.ind = "darkgrey", col.quali = "royalblue4")
plot.PCA(res1,choix="var", select="contrib 10")
```

Le graphqiue des individus est difficile à lire mais on peut effectuer une classification pour mieux comprendre le lien entre les groupes d'individus des données hédoniques et des variables supplémentaires concernant l'usage d'un produit de cette individu.

```{r, message=FALSE}
#Classification
res.hcpc1 = HCPC(res1, nb.clust = 3)
res.hcpc1$desc.var
```
> Observations : 

Idem que avant, plus :
* Groupe 3 avec la variable caractérisant l'aspect salée du produit (ces individus semblent préférer un saumon lorsqu'il est plus salé qu'un autre).
* ...

## Données hédoniques en intégrant le bloque produit

**Superpostion Hedonique et transposée Produit : Actifs et Illustratifs**
On force cette superposition des mesures des produits hédoniques et de la transposée des données sur les produits (non hédoniques) et on obtient donc des indivudus fictifs (exemple : **Mister Salty**, individu fictif qui ne voit qu'au travers d'une seule dimension dans son jugement, la dimension salée).

```{r, warning=FALSE}
#Superposition
tProd <- t(produits)[-1,]
colnames(tProd) <- colnames(hedonique[,-(1:2)])
HedProd <- rbind(hedonique[,-c(1,2)],tProd)
HedProd <- apply(HedProd, 1, FUN=as.numeric)
HedProd <- as.data.frame(t(HedProd))
colnames(HedProd) <- colnames(hedonique[,-(1:2)])
#ACP
res2 <- PCA(HedProd, ind.sup = 1063:1088, graph = FALSE)
plot.PCA(res2, col.ind="darkgrey", col.ind.sup = "royalblue4", label="ind.sup")
```

```{r, message=FALSE}
#Classification
res.hcpc2 = HCPC(res2, nb.clust = 3)
res.hcpc2$desc.var
```

> Observations :

Idem que avant, en plus :
* **Mister Salty** semble être proche (en terme de distance) des idividus du groupe 3 qui est caractérisé par les mesures hédoniques du produit 10, ...
* ...


## Données hédoniques en intégrant les blogues usage et produit (interaction)

Seul les données hédoniques seront en actif de l'ACP.

```{r, warning=FALSE}
#Création jeux de données (juxtaposition et superposition)
Mat0 <- matrix(ncol=68, nrow=25, "None") #car variables illustratives de type qualitatives
mat0 <- as.data.frame(Mat0)
colnames(Mat0) <- colnames(usage[,-1])
UsaMat <- rbind(usage[,-1], Mat0)
Bloc4 <- cbind(HedProd, UsaMat)
#ACP
res3 <- PCA(Bloc4, ind.sup=1064:1088,quali.sup=31:98, graph = FALSE)
plot.PCA(res3,col.ind="darkgrey", col.ind.sup = "darkblue", label="ind.sup")
```

```{r, message=FALSE}
#Classification
res.hcpc3 = HCPC(res3, nb.clust = 3)
res.hcpc3$desc.var
```

> Observations :

* Les individus du groupe 3 semblent préférer les produits (relativement) salés (tq le produit 10)
* **Mister Salty** se trouve à une faible distance par rapport aux individus du groupe 3, cohérent vu ce qui à était dit précédement
* ...

> Cohérence ?

Désormais nous devont vérifier si il y a une cohérence entre les individus fictifs et les réponses des individus (comme par exemple : y a t'il une cohérence entre **Mister Salty** et les réponses des individus appartenant au groupe 3?)

Pour cela nous allons effectué une **ACP** puis une **CHCP** sur une base de données en 4 bloques, composée de :
* Bloque 1 : données hédoniques ayant en lignes les produits et en colonnes les facteurs
* Bloque 2 : données produits ayant les mêmes lignes et en colonnes les caractéristques
  + Juxtaposition
* Bloque 3 : données usage ayant en lignes les usages (qui deviendrons des **produits fictifs**) et en colonnes les juges
  + Superposition
Bloque 4 : interaction produit et usage

```{r, warnings=FALSE, message=FALSE, comment=FALSE}
#Création jeux de données à analyser
hBis <- as.data.frame(t(hedonique[,-c(1,2)]))
uBis <- as.data.frame(t(usage[, -1]))
pBis <- produits[,-1]
Mat0 <- matrix(ncol=25, nrow=68, 0) # car quantitatives
Mat0 <- as.data.frame(Mat0)
colnames(Mat0) <- colnames(pBis)

#Superpositions
huBis <- as.data.frame(rbind(hBis, uBis))
pMat0 <- as.data.frame(rbind(pBis, Mat0))
#Juxtaposition 
NewBlocs <- as.data.frame(cbind(huBis, pMat0))
#Numerisation
NewBlocs[1:30,] <- apply(NewBlocs[1:30,], 1, as.numeric)
NewBlocs[,1:1063] <- apply(NewBlocs[,1:1063], 2, as.numeric)

#ACP
#head(NewBlocs)
resBis <- PCA(NewBlocs, ind.sup = 31:98, quanti.sup = 1064:1088)
```

