---
title: "Distnces, Similarités, Premières Classifications"
author: "Malik Jan"
date: "23 mars 2018"
output: html_document
---

```{r setup, include=FALSE}
knitr::opts_chunk$set(echo = TRUE)
```

# 1.Distances et dissimilarites

## Sokal et Michener

```{r}
SokMichener = function(i,j){ #i et j deux individus (vecteurs)  
  p    = length(i)
  diss = sum(i!=j)/p
  return(diss)
}
```

Donnees:
```{r}
ExBinaire = read.table("donnees/exemple.dat") #27 individus et 19 variables binaires

MatDiss = outer(as.data.frame(t(ExBinaire)),as.data.frame(t(ExBinaire)),Vectorize(SokMichener))
MatDiss = as.dist(MatDiss)
```

## Distance chi-deux

```{r}
#install.packages("ade4")
library(ade4)
accidents = read.table("donnees/accidents.txt",header=TRUE)
acc       = accidents[1001:2000,]
p         = ncol(acc)

```

### Transformation des variables Nb_Blegers et Nb_BGrave en variables binaires
```{r}
acc$Nb_Blegers = as.numeric(acc$Nb_Blegers!=0) 
acc$Nb_BGrave = as.numeric(acc$Nb_BGrave!=0)
```

### Recherche de variables manquantes

*(0 dans les 4 premieres colonnes)*

```{r}
for (i in 1:4) acc[acc[,i]==0,i]=NA #concerne uniquement la variable n°3
acc = na.omit(acc) #on retire les individus avec des donnees manquantes

acc.disj = as.matrix(acm.disjonctif(acc)) #transformation en matrice pour accelerer les calculs
```

### Fonction

```{r}
chi2.dist = function(acc.disj,i,j){ #acc.disj : tableau disjonctif; i, j : indice des individus
  njl = apply(acc.disj,2,sum) # effectif modalites
  delta = abs(acc.disj[i,]-acc.disj[j,])
  dist = sum(delta/njl) #distance du chi-deux a une constante multiplicative pres
  return(dist)
}
```

### Optimiser le code

Pour optimiser le temps de calcul, on n'utilise pas la fonction definie au **(4)**.

```{r}
t = proc.time()
njl = apply(acc.disj,2,sum)
distk2 = sapply(1:nrow(acc),FUN=function(j){
  apply(sapply(1:nrow(acc),FUN=function(i) abs(acc.disj[j,]-acc.disj[i,]),simplify = TRUE)/njl,2,sum)
})
proc.time()-t ## 14 secondes

distk2 = as.dist(distk2)
```

## Distance de correlation

Distance utile lorsqu'on s'interesse aux proximites de formes plutot que de valeurs:

```{r}
LoupChien = read.table("donnees/loup_chien.dat",header=TRUE)
LCdata    = LoupChien[LoupChien$espece!="inconnu",1:3]
LCespece  = LoupChien$espece[LoupChien$espece!="inconnu"]

head(LCdata)
CorDist = as.dist(cor(t(LCdata)))
head(as.matrix(CorDist))
```

# 2.Classifiation Automatique

## Donnees Iris

```{r}
summary(iris)
help(iris)
plot(iris)
```

```{r}
summary(iris[1:50,])
summary(iris[51:100,])
summary(iris[101:150,])
```

## CAH

```{r}
dist.Iris <- dist(iris[,1:4])
cah.ward.Iris = hclust(dist.Iris,method="ward.D2")
plot(cah.ward.Iris,hang=-1)
```

### Choix du nmb de groupes

```{r}
plot(rev(cah.ward.Iris$height),type="b", main="Courbe : perte de l'inertie")
# Choix du nombre de groupes de 3 ou 4 (moment du premier "grand saut")
abline(h=c(3,4), col=c("blue","red"))
gpe.ward.Iris3 = cutree(cah.ward.Iris,k=3)
gpe.ward.Iris4 = cutree(cah.ward.Iris,k=4)
plot(iris, pch=gpe.ward.Iris3, col=gpe.ward.Iris3)
plot(iris, pch=gpe.ward.Iris4, col=gpe.ward.Iris4)
groupes3=gpe.ward.Iris3
groupes4=gpe.ward.Iris4
#on va choisir 3 groupes car cela à l'air mieux rpz même s'il y a que une espèce très bien rpz et les deux autres se moins biens séparé
```

### Groupes: 3 & 4

```{r}
plot(cah.ward.Iris,hang=-1)
rect.hclust(cah.ward.Iris, 3, border ="blue")
```

```{r}
plot(cah.ward.Iris,hang=-1)
rect.hclust(cah.ward.Iris, 4, border ="blue")
```

```{r}
table(iris$Species, groupes3)
#Après CAH, l'espèce setosa forme un groupe entier à lui même contrairement au deux autres espèces (même si chaque groupe est majoritairement composé d'une espèce)
```

```{r}
table(iris$Species, groupes4)
#De même pour la l'espèce setosa, les autres groupes sont formés des deux autres espèce mais cette fois sans avec un groupe de majorité 'extrême' présente par une espèces (groupe 2) 
```

## Cusplots

```{r}
library(cluster)
help("clusplot")
clusplot(iris[,1:4],groupes3, main="Clusplot Iris")
clusplot(iris[,1:4],groupes4, main="Clusplot Iris")
#cette rpz correspond au graphique de partition des Iris (la répartition par groupes), et la distance entre ses groupes.
```

# 3.Agrégation autour de centres mobiles 

## K-means

```{r message=FALSE, warning=FALSE}
#help(kmeans)
#paramètres : la bd, le nmb de groupes, le nmb d'itératin max de l'algorithme, nstars grand si données très grandes : ici 150 donc 10 au max c'est bien
IrisKmeans <- kmeans(x=iris[,1:4],centers = 3, nstart = 50)
Kgroupes <- as.factor(IrisKmeans$cluster)
IrisKmeans <- cbind(iris, Kgroupes)
IrisKmeans <- as.data.frame(IrisKmeans)
library(plotly)
plot_ly(data=IrisKmeans,  
        x=IrisKmeans$Sepal.Length, 
        y=IrisKmeans$Sepal.Width, 
        z=IrisKmeans$Petal.Length, 
        color=IrisKmeans$Kgroupes, 
        colors = c("royalblue4", "gold", "darkgrey"))
library(ggplot2)
ggplot(IrisKmeans)+aes(x=IrisKmeans$Sepal.Length, fill=IrisKmeans$Kgroupes)+geom_bar()+labs(x="Sepal Length", y="Effectif", fill="Groupes")
ggplot(IrisKmeans)+aes(x=IrisKmeans$Petal.Length, fill=IrisKmeans$Kgroupes)+geom_bar()+labs(x="Pepal Length", y="Effectif", fill="Groupes")
ggplot(IrisKmeans)+aes(x=IrisKmeans$Sepal.Width, fill=IrisKmeans$Kgroupes)+geom_bar()+labs(x="Sepal Width", y="Effectif", fill="Groupes")
ggplot(IrisKmeans)+aes(x=IrisKmeans$Petal.Width, fill=IrisKmeans$Kgroupes)+geom_bar()+labs(x="Pepal Width", y="Effectif", fill="Groupes")
#le dernier graphique rpz bien la séparation du groupe 1 avec les autres groupes
#le graph 2 et 4 rpz la séparation entre les deux autres groupes

#en relancant plusieurs fois la fonction on remarque que les noms des groupes changent : cad que l'algorithme définit de facon aléatoire les groupes mais leurs caractéristiques sont les mêmes (plus au moins) : au final on gardera la meilleur classification : et c'est grace à l'option 'nstart' (nomnre d'initialisation aléatoire à essayer) c'est mieux d'en utiliser plus
```


