---
title: "Old Shool Visu"
author: "Morgan Guillaudeux & Jan Malik"
date: "24 November 2018"
output: html_notebook
---

```{r, eval=FALSE, warning=FALSE, message=FALSE}
#A modifier si nécéssaire
setwd("C:/Users/mguillau/Downloads/MomoJan/MomoJan")
```


### 1. Barcharts Simple

> Commentaires du code : 

Ovrir une fenêter PDF :

* Création d'un document pdf dans le répertoire courant (package **Cairo**)

* Fonction *par()* pour la définition des marges.

Création du chart et stockage du barplot de la colonne Percent : **gestion des textes et gestion d'échelle**

* *names.arg* pour enlever le nom des lignes, 

* *horiz=T* passage à l'horizontale,

* *border=NA* sans contour sur les charts,

* *xlim* & *col* pour l'échelle et la couleur des charts,

* *cex.names* pour la taille du label,

* *axes=F* pour ne garder que les charts.
  
Ajout des labels et autres éléments : 

* Boucle sur la colonnes des pays et selection de Germany et Brazil pour avoir une police particuliere (Arial black),

* Embellir le graphique en créant un fond "rectangle par rectangle" pour separer tout les 20%,

* création d'un vecteur auquel ensuite on associe 2 couleurs (une pour les 0 une pour Germany et Brazil) --> rose sur les charts selectionnés,

* **Information sur la moyenne** : ajouter une flèche/droite sur le graphique (ici en bleu qui correspond à la moyenne et rajout des deux petit traits noir pour encadrer la premiere flèche),

* Rajout de textes en mettant les coordonnées souhaitées (Average et 45 en gras au niveau de la flèche, "All val[...]" en haut à droite...) et ajustement/embellissement des valeurs/de l'échelle sur l'axe.
  
* Rajout de titres et commentaires à placer en prenant compte de la police, de la taile, side (1:en bas, 2:gauche, 3:droite), la marge, ajustement ect...

* *dev.off* : pour enrengister ce graphique dans le pdf.



> A retenir : 

Gerer la police et la couleur pour donner de l'importance (visuellement parlant) à un individu/argument/...
Gestion d'échelle (rajout des blocs de segmentation (20%) comme info supplémentaire de l'échelle et information sur la moyenne) et ajouts de textes dans la fenêtre d'affichage.

Données qualitative à deux modalités (Oui-Non), et on en représente la poportion.

```{r, eval=FALSE, warning=FALSE, message=FALSE}
#Creat pdf_doc
pdf_file<-"barcharts_simple.pdf"
#install.packages("Cairo")
library(Cairo)
cairo_pdf(bg="grey98", pdf_file,width=9,height=6.5) #Graphic devices library

par(omi=c(0.65,0.25,0.75,0.75),mai=c(0.3,2,0.35,0),mgp=c(3,3,0),
	family="Arial", las=1)

#Import Data

# library(gdata)
# ipsos<-read.xlsx("ipsos.xlsx", encoding="latin1")
library(readxl)
ipsos <- read_xlsx("ipsos.xlsx")
sort.ipsos<-ipsos[order(ipsos$Percent) ,] #Triage par ordre croissant
attach(sort.ipsos) 

#Creat Charts
x<-barplot(Percent,names.arg=F,horiz=T,border=NA,xlim=c(0,100),col="grey", cex.names=0.85,axes=F)

# Label chart
for (i in 1:length(Country))
{
if (Country[i] %in% c("Germany","Brazil")) 
	{myFont<-"Arial Black"} else {myFont<-"Arial"}
text(-8,x[i],Country[i],xpd=T,adj=1,cex=0.85,family=myFont)
text(-3.5,x[i],Percent[i],xpd=T,adj=1,cex=0.85,family=myFont)
}

# Other elements
rect(0,-0.5,20,28,col=rgb(191,239,255,80,maxColorValue=255),border=NA)
rect(20,-0.5,40,28,col=rgb(191,239,255,120,maxColorValue=255),border=NA)
rect(40,-0.5,60,28,col=rgb(191,239,255,80,maxColorValue=255),border=NA)
rect(60,-0.5,80,28,col=rgb(191,239,255,120,maxColorValue=255),border=NA)
rect(80,-0.5,100,28,col=rgb(191,239,255,80,maxColorValue=255),border=NA)


myValue2<-c(0,0,0,0,27,0,0,0,0,0,0,0,0,84,0,0)
myColour2<-rgb(255,0,210,maxColorValue=255)
x2<-barplot(myValue2,names.arg=F,horiz=T,border=NA,xlim=c(0,100),col=myColour2,cex.names=0.85,axes=F,add=T) 

arrows(45,-0.5,45,20.5,lwd=1.5,length=0,xpd=T,col="skyblue3") 
arrows(45,-0.5,45,-0.75,lwd=3,length=0,xpd=T)
arrows(45,20.5,45,20.75,lwd=3,length=0,xpd=T)

text(41,20.5,"Average",adj=1,xpd=T,cex=0.65,font=3)
text(44,20.5,"45",adj=1,xpd=T,cex=0.65,family="Arial",font=4)
text(100,20.5,"All values in percent",adj=1,xpd=T,cex=0.65,font=3)
mtext(c(0,20,40,60,80,100),at=c(0,20,40,60,80,100),1,line=0,cex=0.80)

# Titling

mtext("'I Definitely Believe in God or a Supreme Being'",3,line=1.3,adj=0,cex=1.2,family="Arial Black",outer=T)
mtext("was said in 2010 in:",3,line=-0.4,adj=0,cex=0.9,outer=T)
mtext("Source: www.ipsos-na.com, Design: Stefan Fichtel, ixtract",1,line=1,adj=0,cex=0.65,outer=T,font=3)

dev.off()
```

> 1.1 Autre exemple

En utilisant les mêmes fonctions de bases sur une une BD en modifiant les valeurs de quelques valeurs nous avaons obtenue le graphique avec le code suivant :

```{r, eval=FALSE, echo=FALSE}
#Import data
dta <- read.csv("Oui.csv", header=T, sep=",")

#Creat pdf_doc
pdf_file<-"barcharts_simple_nous.pdf"
#install.packages("Cairo")
library(Cairo)
cairo_pdf(bg="grey98", pdf_file,width=9,height=6.5) #Graphic devices library

par(omi=c(0.65,0.25,0.75,0.75),mai=c(0.3,2,0.35,0),mgp=c(3,3,0),
	family="Arial", las=1)

#Sort data
sort.dta<-dta[order(dta$Percent) ,] #Triage par ordre croissant
attach(sort.dta) 

#Creat Charts
x<-barplot(Percent,names.arg=F,horiz=T,border=NA,xlim=c(0,100),col="grey", cex.names=0.85,axes=F)
# Label chart
for (i in 1:length(Eleve))
{
if (Eleve[i] %in% c("Camille","Oscar")) 
	{myFont<-"Arial Black"} else {myFont<-"Arial"}
text(-8,x[i],Eleve[i],xpd=T,adj=1,cex=0.85,family=myFont)
text(-3.5,x[i],Percent[i],xpd=T,adj=1,cex=0.85,family=myFont)
}

# Other elements
rect(0,-0.5,20,30,col=rgb(191,239,255,80,maxColorValue=255),border=NA)
rect(20,-0.5,40,30,col=rgb(191,239,255,120,maxColorValue=255),border=NA)
rect(40,-0.5,60,30,col=rgb(191,239,255,80,maxColorValue=255),border=NA)
rect(60,-0.5,80,30,col=rgb(191,239,255,120,maxColorValue=255),border=NA)
rect(80,-0.5,100,30,col=rgb(191,239,255,80,maxColorValue=255),border=NA)


myValue2<-c(rep(0,16),60,0,0,84,0,0,0,0)
myColour2<-rgb(255,0,210,maxColorValue=255)
x2<-barplot(myValue2,names.arg=F,horiz=T,border=NA,xlim=c(0,100),col=myColour2,cex.names=0.85,axes=F,add=T) 

arrows(44,-0.5,44,30,lwd=1.5,length=0,xpd=T,col="skyblue3") 
arrows(44,-0.5,44,-0.75,lwd=3,length=0,xpd=T)
arrows(44,30,44,30.25,lwd=3,length=0,xpd=T)

text(41,30.25,"Average",adj=1,xpd=T,cex=0.65,font=3)
text(43.5,30.25,"44",adj=1,xpd=T,cex=0.65,family="Arial",font=4)
text(100,30.25,"All values in percent",adj=1,xpd=T,cex=0.65,font=3)
mtext(c(0,20,40,60,80,100),at=c(0,20,40,60,80,100),1,line=0,cex=0.80)

# Titling

mtext("'How vital is partying?'",3,line=1.3,adj=0,cex=1.2,family="Arial Black",outer=T)
mtext("was said in 1459 in:",3,line=-0.4,adj=0,cex=0.9,outer=T)
mtext("Source: MomoJanou",1,line=1,adj=1,cex=0.65,outer=T,font=3)

dev.off()
```

### 2. Barcharts Multiple

> Commentaires du code :

* Création du pdf et définition des mrges (comme avant). 
* Création de la BD en juxtaposant les fréquences des deux premieres valeurs paar BD.
* Creation de charts comme dans l'exemple 1.
* **Comme sur l'exemple 1, avec une boucle on selectionne une des valeurs (84.8%) pour la colorier en blanc.**
* Text désigant les charts sont décalé à droite via *side = -3*.
* Arrows & text idem exemple 1.
* Reste idem (droite moyenne, ect...)

> A retenir en plus de l'exemple 1

Ajouter les valeurs en information supplémentaire.

Proportions sur données qualitatives aggrégées.

```{r, eval=FALSE, warning=FALSE, message=FALSE}
pdf_file<-"barcharts_multiple.pdf"
cairo_pdf(bg="grey98", pdf_file, width=13,height=10.5)

par(omi=c(0.65,0.75,1.25,0.75),mai=c(0.9,3.85,0.55,0),lheight=1.15,family="Arial",las=1)  
source("inc_labels_za4753.r")
library(memisc)

# Read data and prepare chart

ZA4753<-spss.system.file("ZA4753_v1-1-0.sav")
myData<-subset(ZA4753,select=c(v159,v160,v161,v162,v163,v164,v165))
attach(myData)
z<-NULL
y<-table(as.matrix(v165))
z<-c(z,100*(y["1"]+y["2"])/sum(y))
y<-table(as.matrix(v164))
z<-c(z,100*(y["1"]+y["2"])/sum(y))
y<-table(as.matrix(v163))
z<-c(z,100*(y["1"]+y["2"])/sum(y))
y<-table(as.matrix(v162))
z<-c(z,100*(y["1"]+y["2"])/sum(y))
y<-table(as.matrix(v161))
z<-c(z,100*(y["1"]+y["2"])/sum(y))
y<-table(as.matrix(v160))
z<-c(z,100*(y["1"]+y["2"])/sum(y))
y<-c(0,table(as.matrix(v159)))
z<-c(z,100*(y["1"]+y["2"])/sum(y))
z
# Create chart

bp<-barplot(z,names.arg=F,horiz=T,border=NA,xlim=c(0,100),
	col="grey",axes=F,family="Arial")
myColour<-rgb(255,0,210,maxColorValue=255)
rect(0,-0.1,20,8.6,col=rgb(191,239,255,80,maxColorValue=255),border=NA)
rect(20,-0.1,40,8.6,col=rgb(191,239,255,120,maxColorValue=255),border=NA)
rect(40,-0.1,60,8.6,col=rgb(191,239,255,80,maxColorValue=255),border=NA)
rect(60,-0.1,80,8.6,col=rgb(191,239,255,120,maxColorValue=255),border=NA)
rect(80,-0.1,100,8.6,col=rgb(191,239,255,80,maxColorValue=255),border=NA)
z2<-c(0,0,84.81928,0,0,0,0)
bp<-barplot(z2,names.arg=F,horiz=T,border=NA,xlim=c(0,100),
	col=myColour,axes=F,add=T)

# Other elements 

for (i in 1:length(mynames))
{
if (i == 3) {myFont<-"Arial Black"} else {myFont<-"Arial"}
text(-3,bp[i],mynames[i],xpd=T,adj=1,family=myFont,cex=1)
text(10,bp[i],format(round(z[i],1),nsmall=1),family=myFont,cex=1.25,
	col=ifelse(i==3,"white","black"))
}
arrows(50,-0.1,50,8.8,lwd=1.5,length=0,xpd=T,col="skyblue3") 
arrows(50,-0.25,50,-0.1,lwd=5,length=0,xpd=T)
arrows(50,8.8,50,8.95,lwd=5,length=0,xpd=T)
text(48,8.9,"Majority",adj=1,xpd=T,cex=0.9,font=3)
text(52,8.9,"50%",adj=0,xpd=T,cex=0.9,family="Arial Black",font=3)
text(100,8.9,"all values in percent",adj=1,xpd=T,cex=0.9,font=3)
mtext(c(0,20,40,60,80,100),at=c(0,20,40,60,80,100),1,line=0.75)

# Titling

mtext("It is often said that attitudes towards gender roles are changing",3,line=2.2,adj=0,cex=1.8,family="Arial Black",outer=T)
mtext("Agree strongly / agree ",3,line=0,adj=0,cex=1.5,outer=T)
mtext("Source: European Values Study 2008 Germany, ZA4753. www.gesis.org. Design: Stefan Fichtel, ixtract",1,line=0,adj=1,cex=0.95,outer=T,font=3)
dev.off()

```

### 3. Barcharts Multiple All

> Commentaires du code : 

La base est identiques à l'exemple 2 sans :

* Les rectangles

Rajout :

* PDF et marges comme avant.
* Création d'un vecteur avec 5 couleurs différentes (*myC.*) pour les modalités (*agree*, ...)
* Jointure des 5 colonnes de *z* et transposition (*myData1*) (car 5 modalités)
* Création des charts en prenant en compte les couleurs vues précédements (*mycolours*)
* *points()* pour rajouter la légende des modalités en haut sous forme de carrées (*pch=15*)
* Position de cette légende définie par *px*, *py*, *tx*, *ty*
* Auter ajout de texte comme avant.

**NB:** On a du rajouter dans les fonctions *table* l'appel *useNA = "always"* et pour la jointure des z ne pas mettre la sixième colonne (inéxistante).


> A retenir en plus des exemples précédents :

Information des modalités via : un **coloriage** en fonction de la modalité et la gestion des **proportions** de chaque modalité au sein de chaque argument (comparer les profils). 

Si on souhaite comparer les résultats d'une assertion à l'autre.

Données qualitatives.

```{r, eval=FALSE, warning=FALSE, message=FALSE}
pdf_file<-"barcharts_multiple_all.pdf"
cairo_pdf(bg="grey98", pdf_file, width=13,height=10.5)

par(omi=c(0.0,0.75,1.25,0.75),mai=c(1.6,3.75,0.5,0),lheight=1.15,
family="Lato Light",las=1)  

# Import data and prepare chart

source("inc_labels_za4753.r",encoding="UTF-8")
source("inc_data_za4753.r",encoding="UTF-8")

myC1<-rgb(0,208,226,maxColorValue=255)
myC2<-rgb(109,221,225,maxColorValue=255)
myC3<-rgb(255,138,238,maxColorValue=255)
myC4<-rgb(255,0,210,maxColorValue=255)
mycolours<-c("grey",myC1,myC2,myC3,myC4)

myData0<-cbind(z[,5],z[,1],z[,2],z[,3],z[,4]) #attention : passer la 5e colonne d'abord
myData1<-t(myData0)

# Create chart

x<-barplot(myData1,names.arg=mynames,cex.names=1.1,horiz=T, border=NA,xlim=c(0,100),col=mycolours,axes=F)

# Other elements

px<-c(2,8,35,68,98); py<-rep(9,5); tx<-c(-2,24,43,65,95); ty<-rep(9,5)
points(px,py,pch=15,cex=4,col=mycolours,xpd=T)
text(tx,ty,myresponses,adj=1,xpd=T,family="Lato Light",font=3)
mtext(c(0,20,40,60,80,100),at=c(0,20,40,60,80,100),1,line=0,cex=0.90)

# Titling 

mtext("It is often said that attitudes towards gender roles are changing",3,line=2.2,adj=0,cex=1.8,outer=T,family="Lato Black")
mtext("All values in percent",1,line=2,adj=1,cex=0.95,font=3)
mtext("Source: European Values Study 2008 Germany, ZA4753. www.gesis.org. Design: Stefan Fichtel, ixtract",1,line=4.5,adj=1,cex=0.95,font=3)
mtext("N=2,075",1,line=2,adj=0,cex=1.15,family="Lato",font=3)
dev.off()
```

### 4. Barcharts Multiple All 2

> Comentaires du code :

Même base que l'exemple 3 avec en plus des modifications quand à la crétions des charts *barplot* :

* 1er permet de commencer les charts de -100 à 70
* 2eme à partir de *-(100 - proportion des NA)* avec couleur associée
* 3eme idem pour la proportion des *agree strongly* et *agree* avec couleurs associées
* 4eme idem pour la proportion des *disagree* et *disagree strongly* avec les couleurs associées
* Pus *arrows()* pour effet de centrage en *0*.
* Positions des textes, légendes et titres comme avant.

> A retenir en plus par rapport aux exemples vus avant.

Bonne représentation des différences entre groupe de modalité (*aggre* et *disagree*) : **centrage** et **opposition**.

Ici on prend bien en compte l'ordre des modalités de réponse, en effet plus la réponse est "extreme" plus elle se retrouve représentée loin du centrage. De plus on a des modalités de réponse plus positives et d'autres plus négatives, d'ou l'intéret du centrage.Ce type de graphique aurait peu de sens sur des modalités non ordonnées.

Mettre les *NA* à part : information supplémentaire.

Données qualitatives.



```{r, eval=FALSE, warning=FALSE, message=FALSE}
pdf_file<-"barcharts_multiple_all_2.pdf"
cairo_pdf(bg="grey98", pdf_file, width=13,height=10.5)

par(omi=c(0.25,0.75,1,0.75),mai=c(1.8,3.75,0.25,0),lheight=1.15,family="Arial",las=1)  
library(RColorBrewer)

# Import data and prepare chart

source("inc_labels_za4753.r",encoding="UTF-8")
source("inc_data_za4753.r",encoding="UTF-8")

myC1<-rgb(0,208,226,maxColorValue=255)
myC2<-rgb(109,221,225,maxColorValue=255)
myC3<-rgb(255,138,238,maxColorValue=255)
myC4<-rgb(255,0,210,maxColorValue=255)
colours<-c("grey",myC1,myC2,myC3,myC4)

myData0<-cbind(z[,5],z[,1],z[,2],z[,3],z[,4])
myData1<-t(myData0)

# Create chart

barplot(-rep(100,7),names.arg=mynames,cex.names=1.1,horiz=T, border=par("bg"),xlim=c(-100,70),col=colours[1],axes=F) 
barplot(-(100-myData1[1,]),names.arg=mynames,cex.names=1.1,horiz=T, border=par("bg"),xlim=c(-100,70),col="gray90",axes=F,add=T) #chgmt de couleur
barplot(-myData1[3:2,],names.arg=mynames,cex.names=1.1,horiz=T, border=par("bg"),xlim=c(-100,70),col=colours[3:2],axes=F,add=T)
#chgmt du border en par("bg")
barplot(myData1[4:5,],names.arg=mynames,cex.names=1.1,horiz=T, border=par("bg"),xlim=c(-100,70),col=colours[4:5],axes=F,add=T)

# Other elements

arrows(0,-0.1,0,8.6,lwd=2.5,length=0,xpd=T,col="skyblue3") 
px<-c(-98,-87,-41,15,65); tx<-c(-105,-60,-26,8,60); y<-rep(-1,5)
points(px,y,pch=15,cex=4,col=colours,xpd=T)
text(tx,y,myresponses,adj=1,xpd=T,font=3)
mtext(c(80,60,40,20,0,20,40,60),at=c(-80,-60,-40,-20,0,20,40,60),1,line=0,cex=0.95)
	
# Titling

mtext("It is often said that attitudes towards gender roles are changing",3,line=2.2,adj=0,cex=1.8,outer=T,family="Lato Black")
mtext("All values in percent",3,line=1,adj=1,cex=0.95,font=3)
mtext("Source: European Values Study 2008 Germany, ZA4753. www.gesis.org. Design: Stefan Fichtel, ixtract",1,line=5.2,adj=1,cex=0.95,font=3)
mtext("N=2,075",3,line=1,adj=0,cex=1.15,family="Lato",font=3)
dev.off()

```

### 5. Barcharts Multiple All Panel


> Commentaires du code :

* Création pdf, marges, couleurs comme avant.

Structures de 5 barcharts juxtaposés :

* Boucle pour la création de chaque colonne/barchart (5, 1 par modalité) : spécifier les marges, horizontal/vertical, couleurs, les limites des charts...

* Première étape de la la boulce pour aficher les noms des arguments et le barchart des *NA*.

* Juxtaposition automatique via *par()* (cette fois si plus besoin de préciser les *arg.names*).

* Etagement de chaqu'un des charts (des modalités) par rectangle de largeur représentants 10% (de la même manière qu'à l'exemple 1 en précisant les coordonnées sur l'axe *x* et la couleur souhaitée).

* *arrow()* pour désiner une droite sur chaque barchart sur les 0 respectifs.

* Légende, texte, titres ect comme d'habitude.


> A retenir en plus par rapport aux exemples vus avant.

Structure du graphique : gérer la juxtaposition, comprendre que la somme par ligne vaut 100%.

On retrouve chaque assertion en fonction de chaque modalité réponse.

Mettre la même échelle par modalité réponse et information supplémentaire via les segmentations (10%).

Ce type de graphique nous permet une comparaison directe et sans biais de la proportion d'une modalité de réponse en fonction des différentes assertions.

Ici fait que les modalités de réponse soient ordonnées n'est pas important.

**NB**: On peu réaliser ce type de graphique sur des données quali uniquement (donc transfo du quanti en classes si besoin).

Données qualitatives.


```{r, eval=FALSE, warning=FALSE, message=FALSE}
pdf_file<-"barcharts_multiple_all_panel.pdf"
cairo_pdf(bg="grey98", pdf_file, width=13,height=10.5)

par(omi=c(1.25,1.25,1.25,0.25),lheight=1.15,family="Lato Light",las=1)  
library(RColorBrewer)

# Import data and prepare chart

source("inc_labels_za4753.r")
source("inc_data_za4753.r")
layout(matrix(data=c(1,2,3,4,5),nrow=1,ncol=5), widths=c(2.5,1,1,1,1),heights=c(1,1))
		
myData1<-cbind(z[,5],z[,1],z[,2],z[,3],z[,4])
tmyData<-myData1
DD_pos<-c(45,45,45,45,35)
myC1<-rgb(0,208,226,maxColorValue=255)
myC2<-rgb(109,221,225,maxColorValue=255)
myC3<-rgb(255,138,238,maxColorValue=255)
myC4<-rgb(255,0,210,maxColorValue=255)
colours<-c("grey",myC1,myC2,myC3,myC4)

# Create chart

for (i in 1:5) {
if (i == 1)
{
par(mai=c(0.25,2.75,0.25,0.15))
bp1<-barplot(tmyData[ ,i],horiz=T,cex.names=1.6,names.arg=mynames,
		xlim=c(0,50),col=colours[i],border=NA,axes=F)
} else
{
par(mai=c(0.25,0.1,0.25,0.15))
bp2<-barplot(tmyData[ ,i],horiz=T,axisnames=F,xlim=c(0,50),col=colours[i],border=NA,axes=F)
}

# Other elements
  
rect(0,0,10,8.5,col=rgb(191,239,255,80,maxColorValue=255),border=NA)
rect(10,0,20,8.5,col=rgb(191,239,255,120,maxColorValue=255),border=NA)
rect(20,0,30,8.5,col=rgb(191,239,255,80,maxColorValue=255),border=NA)
rect(30,0,40,8.5,col=rgb(191,239,255,120,maxColorValue=255),border=NA)
rect(40,0,50,8.5,col=rgb(191,239,255,80,maxColorValue=255),border=NA)

mtext(myresponses[i],3,adj=0,line=0,cex=0.95,font=3)
mtext(c(10,20,30,40,50),at=c(10,20,30,40,50),1,line=1,cex=0.85)
mtext(0,at=0,1,line=1,cex=0.90,family="Lato Bold")
arrows(0,-0.1,0,8.6,lwd=2.5,length=0,xpd=T,col="skyblue3") 
}

# Titling

mtext("It is often said that attitudes towards gender roles are changing",3,line=3.5,adj=1,cex=1.8,family="Lato Black",outer=T)
mtext("N=2,075",1,line=3,adj=0.25,cex=1.1,family="Lato",font=4,outer=T)
mtext("All values in percent",1,line=3,adj=1,cex=1.1,font=3,outer=T)
mtext("Source: European Values Study 2008 Germany, ZA4753. www.gesis.org. Design: Stefan Fichtel, ixtract",1,line=5.5,adj=1.0,cex=0.95,outer=T)
dev.off()
```
### 6. columncharts shares 1x4

> A retenir en plus par rapport aux exemples vus avant.

Ce type de graphiques est interessant pour représenter la proportion de sous classes dans des classes (notion de hierarchie).
Dans le même genre, on pourrait imaginer représenter la proportion de remission dans un échantillon pour différents médicaments.
Effet de taille du barchart en fonction de la valeure de la classe.

```{r, eval=FALSE}
pdf_file<-"columncharts_shares_1x4.pdf"
cairo_pdf(bg="grey98", pdf_file,width=11,height=7)

par(cex=0.9,omi=c(0.75,0.75,1,0.5),mai=c(0.5,0.5,0.5,0.1),mgp=c(2,1,0),family="Lato Light",las=1)

# argument *omi* permet de régler la fenêtre (bas,gauche,haut,droite) et *mai* la part que prend le graph dans la fenêtre.

# Import data

source("inc_data_dfg.r", encoding="latin1")

# Create charts and other elements

barplot(x,col=c(myC1a,myC1a,myC2a,myC2a,myC3a,myC3a,myC4a,myC4a),beside=T,border=NA,axes=F,names.arg=c("","","",""))
# ajout des charts correspondant aux classes (pour les aficher deux fois plus grosses que les sous classes, regarder dans inc data, la matrice de x est composées de doublons de charts.)
barplot(2*y,col=c(myC1a,myC1b,myC2a,myC2b,myC3b,myC3b,myC4a,myC4b),beside=T,border=NA,axes=F,add=T,names.arg=labelling,cex.names=1.25)
# ajout des sous classes et légende.
z<-1
for (i in 1:4)
{
text(z+0.25,x[1,i]/2,format(round(x[1,i],1),nsmall=1),adj=0)
# ajout des valeurs de chaque classe
text(z+1.25,y[2,i],format(round(y[2,i],1),nsmall=1),adj=0,col="white")
# ajout des valeurs de la sous classe en Blanc
text(z+0.65,x[1,i]+50,paste(format(round(100*y[2,i]/x[1,i],1),
	nsmall=1),"%",sep=" "),adj=0,cex=1.5,xpd=T)
# ajout de la proportion de la sous classe dans la classe
z<-z+3
}

# Titling

mtext("DFG grants in 2010",3,line=4,adj=0,family="Lato Black",outer=T,cex=2)
mtext("Individual grants by science sector, values in million Euro. Percent value: approval quota",3,line=1,adj=0,cex=1.35,font=3,outer=T)
mtext("Source: DFG Information Cards, www.dfg.de",1,line=2,adj=1.0,cex=1.1,font=3,outer=T)
dev.off()

```

### 7. Piechart

> A retenir en plus par rapport aux exemples vus avant.

Autre façon de rerésenter la proportion de différentes classes, ici sous forme de piechart avec une couleur par classe pour une bonne visualisation.
Dans le cas de classes ordonnées, il pourrait etre intéressant de donner une gamme de couleur ordonnée également pour donner encore plus d'impact visuel.
exemple (du vert au rouge pour l'énergie la moins polluante à la plus polluante).

```{r, eval=FALSE}
pdf_file<-"piecharts_simple.pdf"
cairo_pdf(bg="grey98", pdf_file,width=11,height=11)
0
par(omi=c(1.5,1.5,1.5,0.5),mai=c(1,1.5,1,1),family="Lato Light",las=1)
library(RColorBrewer)

#gestion de la fenêtre 

# Create chart

pie.myData<-c(5.8,27.0,0.2,21.1,12.8,33.1)
energytypes<-c("Nuclear energy:","Coal**:","Others***:","Gas:","Renewable\nenergies****:","Oil:")
names(pie.myData)<-paste(energytypes,pie.myData,"%",sep=" ")
pie(pie.myData,col=brewer.pal(length(pie.myData),"Reds"),border=0,cex=1.75,radius=0.9,init.angle=45)

# Titling

mtext("Global energy mix (including sea and air transport)",3,line=2,adj=0,family="Lato Black",outer=T,cex=2.5)
mtext("Shares of energy sources in the primary energy supply* in percent, 2008",3,line=-0.75,adj=0,cex=1.65,font=3,outer=T)
mtext("* Primary energy sources = primary energy production + imports - exports +/- stock changes",1,line=2,adj=0,cex=1.05,outer=T)
mtext("** Including peat",1,line=3.2,adj=0,cex=1.05,outer=T)
mtext("*** Bio matter, biodegradable waste (excluding industrial waste), water power, geothermal energy, solar, wind, and marine power.",1,line=4.4,adj=0,cex=1.05,outer=T)
mtext("**** Industrial waste and flammable waste that can serve as energy sources and are non-biodegradable",1,line=5.6,adj=0,cex=1.05,outer=T)
mtext("Source: German Federal Agency for Civic Education: keyword 'Enegiemix' [energy mix], www.bpb.de [website in German]",1,line=8,adj=1,cex=1.25,font=3,outer=T)
dev.off()

```


### 8. Radial polygons

> A retenir en plus par rapport aux exemples vus avant.

Ce type de graphiques peut être utile pour étudier les répartitions sur différentes populations, zone géographiques,... Il est ausssi souvent utiliser dans le domaine du sport pour réprésenter sur un même graphique plusieurs critères de performance d'un athlète (et en représenter plusieurs de ces graphiques sur une même page permet une comparaison d'athlètes entre eux)
Ici, les graphiques nous transmettent plusieurs informations (sur la même échelle) :

* Par groupe de pays : répartition du type d'énergie utiliser (plus le sommet du triangle est proche du type d'énerggie et plus celui-ci est utilisé dans le pays)

* Comparaison entre groupe de pays des types d'énergie les plus utilisés (*Asia : coal* et *OECD : Oil*).

De plus on retrouve l'équi-répartition (en gris).

```{r, eval=FALSE}
pdf_file<-"radial_polygons_2x3.pdf"
cairo_pdf(bg="grey98", pdf_file,width=12,height=12)

par(mfcol=c(2,3),omi=c(1,1.5,1,0.5),mai=c(0,0,0,0),cex.axis=0.9,cex.lab=1,xpd=T,col.axis="green",col.main="red",family="Lato Light",las=1)

library(plotrix)
library(readxl)
library(gdata)

# Import data and prepare chart

myRegions <- read_excel("C:/Users/mguillau/Downloads/MomoJan/MomoJan/worldenergymix.xlsx")
myRegions <- as.data.frame(myRegions)

row.names(myRegions)<-myRegions$Region
myRegions$Region<-NULL
myLabelling<-c("Oil","Coal","Gas","Renewable E.","Nuclear Energy")

myRegions<-myRegions[, c(1,2,3,4,5)]
myLabelling<-myLabelling[c(1,2,3,4,5)]

# Create charts

for (i in 2:nrow(myRegions))
{
radial.plot(rep(100/length(myRegions),length(myRegions)),labels=myLabelling,rp.type="p",main="",line.col="grey",show.grid=T,show.grid.labels=F,radial.lim=c(0,55),poly.col="grey")
radial.plot(myRegions[i,],labels="",rp.type="p",main="",line.col="red",show.grid=F,radial.lim=c(0,55),poly.col="red",add=T)
mtext(row.names(myRegions)[i],line=2,family="Lato Black")
}

# Titling

mtext("World energy mix",line=2,cex=3,family="Lato Black",outer=T,adj=0)
mtext(line=-1,"Shares of different energy types in total energy use",cex=1.5,font=3,outer=T,adj=0)
mtext(side=1, "Source: German Federal Agency for Civic Education: keyword 'Enegiemix' [energy mix], www.bpb.de [website in German]",line=0,cex=1.2,font=3,outer=T,adj=1)
dev.off()

```

### 9. Radial polygons overlay

> A retenir par rapport à l'exemple 8

Même type de graphique (*radial*). On interpose deux résultat sur le même cercle. Un graphique sur lequel on nous donne deux informations de répartition sur du type d'énergie :

* En gris foncé celui de l'OECD
* En orange celui de l'Asie

Permet de mieux comparer deux à deux les informations entre les individus (groupes de Pays). on pourrait imaginer une troisème informations sur les pays de l'Afrique représenter en une autre couleur qui ne cachera pas les autres informations.


```{r, eval=FALSE}
pdf_file<-"radial_polygons_overlay.pdf"
cairo_pdf(bg="grey98", pdf_file,width=10,height=10)

par(omi=c(1,1,1,1),mai=c(0,0,0,0),cex.axis=1.5,cex.lab=1,xpd=T,family="Lato Light",las=1)
library(plotrix)

# Import data and prepare chart

#myRegions<-read.xls("worldenergymix.xlsx", encoding="latin1")

myRegions <- read_excel("C:/Users/mguillau/Downloads/MomoJan/MomoJan/worldenergymix.xlsx")
myRegions <- as.data.frame(myRegions)

myC1<-rgb(80,80,80,155,maxColorValue=255)
myC2<-rgb(255,97,0,155,maxColorValue=255)
myRegions$Region<-NULL
myLabelling<-c("Oil","Coal","Gas","Renewable Energies","Nuclear\nenergy")

# Create chart

radial.plot(myRegions[2:3,],start=1,grid.left=F,labels=myLabelling,rp.type="p",main="",line.col=c(myC1,myC2),poly.col=c(myC1,myC2),show.grid=T,radial.lim=c(0,60),lwd=5) #show.grid, radial.grid et lwd importants pour la visu souhaitée
legend("bottomleft",c("OECD","Asia"),pch=15,col=c(myC1,myC2),bty="n",cex=1.5)


# Titling

mtext(line=3,"Energy mix: OECD and Asia by comparison",cex=2.5,adj=0,family="Lato Black")
mtext(line=1,"All values in percent",cex=1.5,adj=0,font=3)
mtext(side=1,line=2,"Source: German Federal Agency for Civic Education: keyword 'Enegiemix' [energy mix], www.bpb.de [website in German]",cex=0.95,adj=1,font=3,outer=T)
dev.off()
```


### 10. Histograms overlay

> A rentenir en plus des autres exemples

Superposition de deux histogrames portant la même information, mais sur deux sous-facteurs. Cela permet une comparaison deux à deux de la densité sous forme d'histogramme.

Le choix des couleurs est très important puisque on crée automatiquement une troisième couleur lorsque les deux informations se croisent (par exmple prendre blanc et rouge n'a pas d'intérêt car le mélange restera rouge).

**NB :** Attention à la dimension de l'axe de représentation 

```{r, eval=FALSE}
pdf_file<-"histograms_overlay.pdf"
cairo_pdf(bg="grey98", pdf_file,width=11,height=7)

source("inc_datadesign_dbconnect.r")
par(omi=c(0.75,0.2,0.75,0.2),mai=c(0.25,1.25,0.25,0.25),family="Lato Light",las=1)

# Import data and prepare chart
# library(DBI)
# sql<-"select * from v_women_men"
# myDataset<-dbGetQuery(con,sql)
myDataset <- dta
attach(myDataset)
myCol1<-rgb(191,239,255,180,maxColorValue=255)
myCol2<-rgb(255,0,210,80,maxColorValue=255)
brandenburg<-subset(myDataset,bundesland == 'Brandenburg')

# Create chart

hist(brandenburg$wm,col=myCol1,xlim=c(-0.3,2.2),border=F,main='',xlab="Ratio",ylab="Number of Counties",axes=F)
axis(1,col=par("bg"),col.ticks="grey81",lwd.ticks=0.5,tck=-0.025)
axis(2,col=par("bg"),col.ticks="grey81",lwd.ticks=0.5,tck=-0.025)
rp<-subset(myDataset,bundesland == 'Rheinland-Pfalz')
hist(rp$wm,col=myCol2,xlim=c(-0.3,2.2),border=F,add=T,main='')
legend("right",c("Brandenburg","Rhineland-Palatinate"),border=F,pch=15,col=c(myCol1,myCol2),bty="n",cex=1.25,xpd=T,ncol=1)

# Titling

mtext("Distribution of Women-Men-Ratio",3,line=1.8,adj=0,family="Lato Black",cex=1.5,outer=T)
mtext("Brandenburg and Rhineland-Palatinate",3,line=-0.2,adj=0,font=3,cex=1.2,outer=T)
mtext("Source: Bundeswahlleiter",1,line=2,adj=1.0,font=3,cex=1.2,outer=T)
dev.off()

```

