---
title: "Use case of Tidyverse in R : Le Vélo STAR"
subtitle: "using json data and Data Viz on maps"
author: "Malik Jan"
date: "12 February 2018"
output: html_notebook
---

# Présentation des données

**Le Vélo STAR** met à disposition des données. Elles sont accessibles soit au téléchargement en allant sur ce [site](https://data.explore.star.fr/) soit à travers une API. Nous allons voir rapidement comment récupérer les informations à l'aide de l'API.


# Les packages utiles

```{r}
library(tidyverse)
library(jsonlite)
library(ggmap)
```

# Les données topographiques des stations

On commence par récupérer les données sur internet en utilisant l'API proposée.
Il faut aller sur ce [site](https://data.explore.star.fr) et lire la documentation de l'API. Une fois les données importées dans  `data.frame` nommé `df_json`, il faut passer un peur de temps à comprendre comment il est structuré et se demander quelles données on souhaite conserver, comment les représenter pour
construire un nouveau `data.frame` mieux adapté au traitement de l'information.

Dans la première étape, on sélectionne et on renomme les informations utiles en formatant au passage l'adresse de façon lisible.

```{r}
df_json <- fromJSON("https://data.explore.star.fr/api/records/1.0/search/?dataset=vls-stations-topologie-td&pretty_print=true&rows=200", flatten = TRUE)
df <- df_json$records %>%
  mutate(adresse=stringr::str_c(fields.adressenumero, fields.adressevoie,fields.nomcommune)) %>%
  select(id=fields.id,
         id_proche1 = fields.idstationproche1,
         id_proche2 = fields.idstationproche2,
         id_proche3 = fields.idstationproche3,
         nom=fields.nom,
         adresse=adresse,
         coords=fields.coordonnees
         )
```


Dans la deuxième on traite correctement la variable `coords` en séparant en deux variables numériques `latitude` et `longitude`.
```{r}
df <- df$coords %>%
  unlist() %>%
  matrix(ncol=2, byrow=TRUE) %>%
  data.frame() %>%
  cbind(df) %>%
  select(id, nom, adresse, latitude=X1, longitude=X2, id_proche1, id_proche2, id_proche3)
```


Et maintenant on jette un œil au tableau obtenu (après conversion en `tibble`) :
```{r}
topographie <- as_tibble(df)
topographie
```

# Les données en temps réel sur les stations

On peut également récupérer pour chaque station (en temps réel) le nombre de places disponibles et le nombre de vélos disponibles (il y a d'autres informations...)

```{r}
df_json <- fromJSON("https://data.explore.star.fr/api/records/1.0/search/?dataset=vls-stations-etat-tr&facet=nom&facet=etat&facet=nombreemplacementsactuels&facet=nombreemplacementsdisponibles&facet=nombrevelosdisponibles", flatten=TRUE)
df <- df_json$records %>%
  select(id = fields.idstation,
         etat = fields.etat,
         nb_emplacements = fields.nombreemplacementsactuels,
         emplacements_disponibles = fields.nombreemplacementsdisponibles,
         velos_disponibles = fields.nombrevelosdisponibles) %>%
  mutate(en_fonctoinnement = (etat == "En fonctionnement")) %>%
  select(-etat)
```
Là encore on regarde le tableau obtenu après conversion en `tibble`
```{r}
station_temps_reel <- tbl_df(df)
head(station_temps_reel)
```

# Creer une table

Création une table qui contient la liste des stations (avec l'identifiant et le nom), le nom de la station la plus proche et la distance à cette station:

```{r}
new_df <- topographie %>%
  left_join(station_temps_reel, by = "id")

tail(new_df)
# When NA = station pas en fonctionnement!
```

Si station non fonctionnel (afin de créer un jolie graphique à la fin), supossons que le nb d'emplacemnt total, libre et le nb de vélos sont de 0.

```{r}
new_df <- new_df %>%
  replace_na(list(en_fonctoinnement = "FALSE",
                  nb_emplacements = 0,
                  emplacements_disponibles = 0,
                  velos_disponibles = 0))

tail(new_df)
```


So on se trouve au point de coordonées $(48.1179151,-1.7028661)$. Quelle est la station la plus proche ? Est-elle en fonctionnement ? Combien de vélos sont disponibles ? Et pour les 5 les plus proches ?

```{r}
newPt <- c(48.1179151,-1.7028661)
#- Euclidienne distance of Long Lat df columns with the new point
dist_to_newPt <- c()
for(i in 1:nrow(new_df)){
  dist_to_newPt[i] = dist(rbind(new_df[i,4:5], newPt))
}
i
#dist_to_newPt
new_df$dist_to_newPt <- dist_to_newPt

plus_proches <- new_df %>%
  arrange(dist_to_newPt) %>%
  select(id, nom, adresse, en_fonctoinnement, velos_disponibles,dist_to_newPt)

(plus_proches_5 <- plus_proches[1:5,])
```

# Représentations pertinentes de ces données avec `ggmap`:

Rennes: $(48.0833, --1.6833)$

* Google API to Enable*

## Rennes Static
```{r}
rennes=c(lat=48.0833, lon=-1.6833)
rennes_map=get_map(location=rennes,zoom=13,maptype="satellite")
ggmap(rennes_map)
```

```{r}
rennes_map_1=get_map(location=rennes,zoom=13,maptype="satellite")
ggmap(rennes_map_1)
```


```{r}
rennes_map_2=get_map(location=rennes,zoom=13,maptype="watercolor", source="stamen")
ggmap(rennes_map_2)
```

## Points

```{r}
ggmap(rennes_map_2)+
  geom_point(data=new_df, 
             aes(x=longitude,y=latitude,col=en_fonctoinnement))
```

```{r}
ggmap(rennes_map_2)+
  geom_point(data=new_df, 
             aes(x=longitude,y=latitude), col="red", size=2)
```


```{r}
ggmap(rennes_map_2)+
  geom_point(data=new_df, 
             aes(x=longitude,y=latitude,size=velos_disponibles), col="red")
```

```{r}
ggmap(rennes_map_2)+
  geom_point(data=new_df, 
             aes(x=longitude,y=latitude,size=nb_emplacements), col="red")
```

```{r}
ggmap(rennes_map_2)+
  geom_point(data=new_df, 
             aes(x=longitude,y=latitude,size=emplacements_disponibles), col="red")
```
