---
title: "Tidyverse in R - Completed Course"
author: "Jan Malik"
date: "15 Decembre 2017"
output: html_notebook
---

## Initialisations

```{r message=FALSE, warning=FALSE}
library(tidyverse)
```

```{r message=FALSE, warning=FALSE}
library(hflights)
hflights <- as_tibble(hflights)
hflights
```


## Améliorations du tibble

On va améliorer le `tibble` en définissant certaines colonnes comme des facteurs et en modifiant le nom des facteurs pour que ce soit plus clair.

Faisons-le tout d'abord pout la colonne `UniqueCarrier`.

```{r}
HF <- hflights %>%
  mutate(UniqueCarrier=factor(UniqueCarrier)) %>% 
  mutate(UniqueCarrier=fct_recode(UniqueCarrier,
           "American"          = "AA"   ,
           "Alaska"            = "AS"   ,
           "JetBlue"           = "B6"   ,
           "Continental"       = "CO"   , 
           "Delta"             = "DL"   ,
           "SkyWest"           = "OO"   ,
           "United"            = "UA"   ,
           "US_Airways"        = "US"   ,
           "Southwest"         = "WN"   ,
           "Atlantic_Southeast"= "EV"   ,
           "Frontier"          = "F9"   ,
           "AirTran"           = "FL"   ,
           "American_Eagle"    = "MQ"   ,
           "ExpressJet"        = "XE"   ,
           "Mesa"              = "YV"))
glimpse(HF)
```

Même chose pour la colonne `CancellationCode`.

```{r}
HF <- HF %>% 
  mutate(CancellationCode = factor(CancellationCode)) %>% 
  mutate(CancellationCode = fct_recode(CancellationCode,
         "carrier"            = "A", 
         "weather"            = "B", 
         "national air system"= "C",
         "security"           = "D", 
         "not cancelled"      = ""))
glimpse(HF)
```

Pour terminer proprement le travail on pourrait également décider de coder les mois de l'année comme des facteurs (faut-il alors modifier le nom des niveaux) et les jours de la semaine (même question que pour les mois).

## Les questions

Sélectionner les variables de `Origin` à `Cancelled`.

```{r}
HF %>% 
  select(Origin:Cancelled)
```

Sélectionner les variables `DepTime`, `ArrTime`, `ActualElapsedTime`, `AirTime`, `ArrDelay` et `DepDelay`. On peut utiliser les *helper functions*.

```{r}
HF %>% 
  select(ends_with("Time"), ends_with("Delay"))
```

Pour calculer le temps passé à rouler, créer une variable `ActualGroundTime` en fonction des variables `ActualElapsedTime` et `AirTime`. Faire la même chose avec la variable `GroundTime` en fonction de `TaxiIn` et `TaxiOut`.

```{r}
HF %>% 
  mutate(
    ActualGroundTime = ActualElapsedTime - AirTime,
    GroundTime = TaxiIn + TaxiOut,
    idem = near(ActualGroundTime, GroundTime)
  ) %>% 
  summarise(idem = all(idem, na.rm = T))
```


Créer un nouvelle variable `AverageSpeed` qui contient la vitesse moyenne.

```{r}
HF %>% 
  mutate(
    AverageSpeed = Distance / AirTime
  )
```


Filtrer les vols à destination de JFK.

```{r}
HF %>% 
  filter(Dest == "JFK")
```

Filtrer les vols partis avant 9h00 et arrivés après 18h00.

```{r}
HF %>% 
  filter(DepTime<0900 & ArrTime > 1800)
```


Sélectionner les vols qui ont été annulés après avoir été retardés (on notera `DTC`le nouveau `tibble`ainsi créé).

```{r}
DTC <- HF %>% 
  filter(Diverted == 1 & DepDelay > 0)
DTC
```


Réarranger `dtc` pour l'organiser par `UniqueCarrier` puis `DepDelay`.

```{r}
DTC <- DTC %>% 
  arrange(UniqueCarrier, DepDelay)
DTC
```


Supprimer les vols (de `HF` pour lesquels la variable `ArrDelay`n'est pas renseignée puis créer un résumé qui contient les variables suivantes :
    + `earliest` : la plus faible valeur de `ArrDelay ;
    + `average` : la moyenne de la même varible ;
    + `latest` : la plus grande valeur (toujours la même variable) ;
    + `sd` : l'écart-type de cette même variable.

```{r}
HF %>% 
  filter(is.finite(ArrDelay)) %>% 
  summarise(
    earliest = min(ArrDelay),
    average = mean(ArrDelay),
    latest = max(ArrDelay),
    sd = sd(ArrDelay)
  )
```


Faire un résumé de `HF`qui contient :
    + `n` : le nombre total de vols ;
    + `n_dest`: le nombre de destinations différentes ;
    + `n_carrier` : le nombre de transporteurs.

```{r}
HF %>% 
  summarise(
    n = n(),
    n_dest = n_distinct(Dest),
    n_carrier = n_distinct(UniqueCarrier)
  )
```

Faire un résumé des vols du transporteur **American** qui contient :
    + le nombre de vols ;
    + le nombre de vols annulés ;
    + la moyenne de la variable `ArrDelay` (attention aux `NA`).

```{r}
HF %>% 
  filter(UniqueCarrier == "American") %>% 
  summarise(
    n_flights = n(),
    n_cancelled = sum(Cancelled),
    average_arr_delay_minutes = mean(ArrDelay, na.rm=TRUE) * 60
  )
```
