---
title: "Power iteration algorithm"
subtitle: "An eigenvalue algorithm"
date: "6 Septembre 2018"
author: "Jan Malik"
output: html_notebook
---

# Algorithme des puissances iterees (sur Matrice Caree 2x2)

### Definition de notre matrice A et du point (canonique) de depart p

```{r}
(A <-cbind(c(1,3),c(3,1)))
(v.p.A <- eigen(A)$values)
(vec.p.A <- eigen(A)$vectors)

#(A-v.p.A[1]*diag(2))%*%(vec.p.A[,1]) = vecteur null OK!
(p <-c(1,0))
#p
```

### Definition de notre fonction lineaire

$f :{\mathbb{R}^2 \rightarrow \mathbb{M_{2,2}}}$ tq $f(A) = Ax$ avec $A \in \mathbb{M_{2,2}}$ et $x \in \mathbb{R}^2$.

```{r}
f <- function(M,x){ #M une matrice carree nxn et x un vectuer de dim n
  Im <- A%*%x
  return(Im)
}
#f(A,p) == (1,3)' good
```

### Definition de la fonction donnant la matrice approximative via la premiere valeur propre

```{r}
f.approx <- function(M, v.p){ #M une matrice carree 2x2 et v.p le 1er vecteur propre
  Im <- M - (eigen(M)$values[1] * v.p%*%t(v.p))
  return(Im)
}
(A.approx <- f.approx(A,vec.p.A[,1]))
```


### Debut d'algorithme 

(**Juste pour savoir** : si dans la condition de la boucle while d'apres je ne mets pas $\epsilon < 1.110224e-16$ et BIEN ça tourne en boucle indefiniment....).

```{r}
new.x <- c()
new.y <- c()

new.x[1] <- 1
new.y[1] <- 0 #le point canonique p

# on itere Ax/||x||
for(i in 1:60){
  p <- rbind(new.x[i], new.y[i])
  v <- f(A,p) # 1 produit Av
  norm.v = sqrt((v[1]^2)+(v[2]^2))
  v = v/norm.v
  new.x[i+1] <- v[1]
  new.y[i+1] <- v[2]
  vec.p <- rbind(v[1],v[2])
}
# a partir de la 25ieme iteration on a environ 2e-10 de difference, a 40 c'est 6e-10, a 60 1.1e-16 ET 0 mais a 10000 tj idem donc peut etre bon
#vec.p - vec.p.A[,1]
vec.p[] == vec.p.A[,1]
```

### Pour trouver le premier vecteur propre

```{r}
new.x <- c()
new.y <- c()

new.x[1] <- 1
new.y[1] <- 0

vec.p <- rbind(0,0)
p <- rbind(1,0) #point canonique
i <- 1
while(i < 100){
  
   if(abs(vec.p[1] - p[1]) < 1.110224e-16){
    print(vec.p)
    #print(i) #: i= 55
    break
   }
  
  else{
    p <- rbind(new.x[i], new.y[i])
    v <- f(A,p) # 1 produit Av
    norm.v = sqrt((v[1]^2)+(v[2]^2))
    v = v/norm.v
    new.x[i+1] <- v[1]
    new.y[i+1] <- v[2]
    vec.p <- rbind(v[1],v[2])
    i <- i+1
    } 
}
#vec.p-p
vec.p == p
vec.p
```

# L'algorithme complet pour retrouver les deux vecteurs propres

### Le mettre sous forme de fonction
```{r}
my.algo <- function(M,p){  #M une matrice et p un point canonique
  new.x <- c()
  new.y <- c()

  new.x[1] <- 1
  new.y[1] <- 0

  vec.p <- rbind(0,0)
  i <- 1
  while(i < 100){
    if(abs(vec.p[1] - p[1]) < 1.110224e-16){
      break
     }
  
    else{
     p <- rbind(new.x[i], new.y[i])
      v <- f(A,p) # 1 produit Av
      norm.v = sqrt((v[1]^2)+(v[2]^2))
      v = v/norm.v
      new.x[i+1] <- v[1]
      new.y[i+1] <- v[2]
      vec.p <- rbind(v[1],v[2])
      i <- i+1
    } 
  }
  return(vec.p)
}
p.canonique <- rbind(1,0)
my.algo(A,p.canonique)
```

### Algorithme complet

```{r}
p <- rbind(1,0)
my.algo.complet <- function(M,p){
  vect.p1 <- rbind(my.algo(M,p)[1],my.algo(M,p)[2])
  M.approx <- f.approx(M,vect.p1)
  vect.p2 <- rbind(my.algo(M.approx,p)[1],my.algo(M.approx,p)[2])
  vecteurs.propres <- cbind(vect.p1,vect.p2)
  return(vecteurs.propres)
}
my.algo.complet(A,p)
vec.p.A

#YEAH !!
```


